臺灣臺北地方法院刑事判決　　　　　　　93年度易字第1769號
公　訴　人　臺灣臺北地方法院檢察署檢察官
被　　　告　甲○○
　　　　　　丁○○
共　　　同
選任辯護人　葉建廷律師
　　　　　　沈妍伶律師
　　　　　　蔡欽源律師
上列被告因竊佔案件，經檢察官提起公訴（93年度偵字第21536
號），本院判決如下：
    主  文
甲○○、丁○○共同意圖為自己不法之利益，而竊佔他人之不動
產，各處拘役伍拾伍日，如易科罰金，均以參佰元折算壹日。
    事  實
一、甲○○及丁○○均為台北市中正區○○○路○段45號「國際
    觀光商業大樓」1樓土地及建物之所有權人，明知上揭建物
    後方屬法定空地，為「國際觀光商業大樓」全體住戶所共有
    ，且無約定專用之情形，竟基於共同意圖為自己不法利益之
    犯意聯絡，於民國87年9月22日，與「屈臣氏百佳股份有限
    公司」（以下簡稱屈臣氏公司）簽訂房屋租賃契約書，將上
    揭建物連同其後方坐落台北市○○區○○段一小段134地號
    面積約22.836平方公尺之部分法定空地（以下簡稱案爭法定
    空地），出租予屈臣氏公司自87年10月23日起使用，而竊佔
    該法定空地，租賃初始每月租金為新台幣（下同）40萬元，
    自89年10月23日起更調整為42萬4千元，屈臣氏公司租得後
    於案爭法定空地上設置鐵皮圍籬以之作為倉庫堆放公司貨物
    迄92年10月22日雙方終止租賃契約止。
二、案經台北市政府警察局中正第一分局報請台灣台北地方法院
    檢察署檢察官偵查起訴。
    理  由
一、訊據被告甲○○、丁○○均矢口否認有何竊佔犯行，被告甲○○辯稱：其等是依照工務局的圖租給屈臣氏，附圖是建地
    的概略範圍，沒有竊佔故意云云；被告丁○○辯稱：案爭法
    定空地是車道，當時是其父親與屈臣氏訂約，契約是屈臣氏
    所擬的，沒有竊佔的意圖云云；被告二人之辯護人為被告等
    辯護稱：被告等出租之範圍為權狀坪數，不及於案爭法定空
    地，因被告等於租約中同意提供屈臣氏公司擺放冷氣水塔之
    空間，故屈臣氏公司始將該法定空地畫入附圖，附圖只是基
    地的概略範圍，此由承租人不可能使用之汽車升降梯也被畫
    進去可得而知，縱認租賃使用範圍包括案爭法定空地，惟該
    附圖上均已表明各處之使用用途，屈臣氏公司自應依各處之
    使用用途為合法之使用，屈臣氏公司於該法定空地搭建鐵片
    堆置貨物，此係屈臣氏公司之個人行為，與被告等無涉。經
    查：
（一）被告於本院審理時就後述被告以外之人於審判外陳述之證
      據能力均不爭執，依刑事訴訟法第159條之5之規定，各該
      傳聞供述有證據能力，合先說明。
（二）案爭法定空地位在被告二人所有之台北市中正區○○○路
      ○ 段45號1樓建築物後方、坐落於台北市○○區○○段一
      小段134地號面積約22.836平方公尺，為前揭「國際觀光
      商業大樓」全體住戶所共有，且於87年10月間起至92年10
      月間止無約定由被告甲○○、丁○○專用之情形，業據被
      告二人於本院審理時陳明在卷，並有檢察官履勘現場筆錄
      1 份及照片4幀附卷可稽（見偵字第10900號卷第115、119
      頁）。
（三）被告等雖辯稱：其等出租予屈臣氏公司之範圍為台北市中
      正區○○○路○段45號1樓之權狀坪數，不及於案爭法定空
      地云云；並舉證人即屈臣氏公司法務部法務長郭思吟於警
      詢證述：「本公司承租範圍為甲○○及丁○○於右址所共
      有1樓店面，權狀坪數約97.92坪全部承供作店面使用」；
      及代理屈臣氏公司簽約之該公司開發部經乙○○於本院審
      理時證述：「當初租金是以權狀的坪數計算1坪4千元，後
      來談一談以總價承租」，以推論被告等未將案爭法定空地
      出租予屈臣氏公司。惟依被告二人於87年9月22日，與屈
      臣氏公司簽訂之房屋租賃契約書第1條已載明：「租賃物
      甲方（即被告等）所有坐落於台北市○○○路○段45號1樓
      房屋及其附屬建物、電燈、配電設備及自來水裝置等設備
      出租乙方（即屈臣氏公司）使用，甲方並提供適當場所安
      裝冷卻水塔、冷氣設備以及管線設備（使用範圍詳如附圖
      ）」，再依使用範圍之附圖觀之，案爭法定空地亦包括在
      上開使用範圍之附圖內，而該契約書第3條則記載：「自
      民國八十七年十月二十三日起至民國八十九條十月二十二
      日止，每個月租金新台幣肆拾萬元整... 」，此有房屋租
      賃契約書及附圖影本附卷可稽（見偵字第10900號卷第120
      頁以下）；且證人即理乙○○於本院審理時亦證稱：後來
      談一談以總價承租、當初是要承租1樓店面、「（問：從
      契約書第1條使用範圍詳如附圖，是否被告指明使用範圍
      所畫的附圖？）是」等語（見本院卷94年9月27日筆錄第4
      、7、9頁）；衡情一般房屋租賃契約「租賃物」多僅記載
      建物坐落地號及門號而少有繪製附圖以確認使用範圍，被
      告二人與屈臣氏公司之契約書既明確繪製租賃物之使用範
      圍附圖，足見被告二人實有明確表示一併將案爭法定空地
      出租予屈臣氏公司使用之意甚明，其等此部分所辯，殊無
      足取。
（四）又被告等雖另辯稱：係被告丁○○之父親與屈臣氏公司洽
      談契約內容，契約係由屈臣氏公司所擬，附圖亦由屈臣氏
      公司標明，其等對細節不知情云云。惟其等於本院審理時
      已自承：係其等與屈臣氏公司簽訂房屋租賃契約書，且雙
      方各有一份契約書與附圖等語（見本院卷94年8月9日筆錄
      ）；參以證人乙○○於本院審理時亦證稱：「（問：確切
      的契約內容是否均是你與兩位被告商談？）都是我與兩位
      被告商談」、附圖之範圍是其與兩位被告一起界定出來的
      、附圖是被告提出的等語（見本院卷94年9月27日筆錄第3
      頁）；況租賃物可供使用之範圍如何，出租人自知之甚詳
      ，豈有由承租人片面繪製使用範圍附圖之理？則被告等就
      租賃物使用範圍以附圖為據乙情，即難謂不知，其等上開
      所辯，要難採信。
（五）辯護人雖陳稱：縱認租賃使用範圍包括案爭法定空地，惟
      該附圖上均已表明各處之使用用途，屈臣氏公司自應依各
      處之使用用途為合法之使用，屈臣氏公司於該法定空地搭
      建鐵片堆置貨物，此係屈臣氏公司之個人行為，與被告等
      無涉。惟依證人郭思吟於警詢證述：「本公司在我們承租
      範圍內以鐵片將該違建區域予以阻隔」（見偵字第10900
      號卷第26頁），與證人即屈臣氏公司台北市中正區○○○
      路○段45號1樓之副店長丙○○於偵查中證稱：「從公司提
      出當時的租約正本，我們當時實際使用範圍就如契約正本
      附圖，螢光綠筆所圈畫部分，在汽車升降梯右側，靠天成
      飯店部分，我們是用作倉庫，堆存公司貨物」（見同上偵
      查卷第116頁背面）、於本院審理時證稱：店面後方設置
      倉庫，有東西擋起來，93年7月15日檢察官履勘現場時其
      在場，履勘現場筆錄所畫地磚部分（即案爭法定空地），
      其當時使用時，應該是倉庫堆貨品的地方等語（見本院卷
      94年9月27日筆錄第10頁以下），及卷附鐵皮圍籬拆除前
      之照片（見偵字第10900號卷第44頁以下），雖可認案爭
      法定空地上之鐵皮圍籬係屈臣氏公司租得後所設置，並將
      之作為倉庫堆放公司貨物乙情；然參酌該二證人上開證述
      ，及證人乙○○於本院審理時證稱：「（問：承租時被告
      有無告知你們升降梯右側的空地是法定空地不是他們的？
      ）沒有」等語（見同上本院筆錄第5頁），被告亦自承訂
      約時未告知承租人案爭土地係法定空地（見同上本院筆錄
      第16頁）；且被告等出租1樓店面予屈臣氏公司時，案爭
      法定空地上已有「國際觀光商業大樓」主任委員王昌棋於
      86年間所搭建之遮雨棚、柵欄，除據證人王昌棋於偵查中
      證述在卷外（見偵字第10900號卷第106頁），並為被告等
      所是認，足見實際上該法定空地與防火巷已有內外之分而
      有獨立空間，並與被告所有之上揭建物相鄰，且契約書之
      附圖亦未載明案爭土地係法定空地之字句，則屈臣氏公司
      依契約書附圖所示可使用範圍之空地設置鐵皮圍籬作為倉
      庫，自無從知悉其所使用之土地係法定空地。
（六）從而，被告等於87年9月22日與屈臣氏公司簽訂租賃契約
      時，不僅未明白告知屈臣氏公司案爭土地係法定空地不得
      專用，更將該法定空地畫入租賃物之使用範圍內，而將其
      等所有之台北市中正區○○○路○段45號1樓建物連同後方
      案爭法定空地，出租予屈臣氏公司自87年10月23日起使用
      ，租賃初始每月租金為40萬元，自89年10月23日起調整為
      42萬4千元，屈臣氏公司租得後於案爭法定空地上設置鐵
      皮圍籬以之作為倉庫堆放公司貨物迄92年10月22日雙方終
      止租賃契約止，其他住戶因此不得使用該法定空地。被告
      等自簽訂本件契約時起，顯有竊佔他人不動產（就其他住
      戶應有部分而言）之犯意，且未經其他住戶同意下，在將
      案爭法定空地出租予屈臣氏公司期間，有排他、繼續的占
      有案爭法定空地之使用權，其等之行為自屬竊佔無疑。被
      告等上開所辯，顯係卸責之詞，不足採信。本件事證明確
      ，被告二人之犯行堪予認定。
二、核被告甲○○、丁○○所為，均係犯刑法第320條第2項之竊
    佔罪，應依同條第1項之規定處斷。被告二人間具有犯意聯
    絡及行為分擔，為共同正犯。爰審酌被告等之犯罪動機、目
    的、生活狀況、智識程度、手段、竊佔之期間，及案爭法定
    空地面積尚非鉅大且已拆除圍籬（見檢察官履勘現場筆錄所
    附照片4幀、偵字第10900號卷第119頁），及犯罪後之態度
    等一切情狀，分別量處如主文所示之刑，並均諭知易科罰金
    之折算標準。
據上論斷，應依刑事訴訟法第299條第1項前段，刑法第28條、第
320條第2項、第1項、第41條第1項前段，罰金罰鍰提高標準條例
第1條前段、第2條，判決如主文。
本案經檢察官黃于真到庭執行職務。
中　　華　　民　　國　　94　　年　　11　　月　　29　　日
                     刑事第七庭  審判長法  官  梁耀鑌
                                       法  官  蔡守訓
                                       法  官  蕭清清
以上正本證明與原本無異。
如不服本判決，應於判決送達後10日內，向本院提出上訴狀。
                                       書記官  劉麗英
中　　華　　民　　國　　94　　年　　11　　月　　29　　日
附錄本案論罪科刑法條全文
刑法第320條
意圖為自己或第三人不法之所有，而竊取他人之動產者，為竊盜
罪，處五年以下有期徒刑、拘役或五百元以下罰金。
意圖為自己或第三人不法利益，而竊佔他人之不動產者，依前項
之規定處斷。
前二項之未遂犯罰之。
